臺灣臺北地方法院民事判決　　　　　　93年度勞簡上字第60號
上　訴　人　丁○○
訴訟代理人　甲○○
被 上訴 人　乙○○○股份有限公司
法定代理人　丙○○
訴訟代理人　詹順發律師
當事人間請求給付違約金事件，上訴人對於民國九十三年七月二
十二日本院臺北簡易庭九十三年度北勞簡字第九０號第一審簡易
判決提起上訴，本院於九十四年二月十六日言詞辯論終結，判決
如下：
    主      文
原判決關於命上訴人給付新台幣壹拾萬元本息部分，及該部分假
執行之宣告，暨除確定部分外訴訟費用之裁判均廢棄。
前開廢棄部分，被上訴人在第一審簡易之訴駁回。
第一審（除確定部分外）、及第二審訴訟費用由被上訴人負擔。
    事實及理由
一、被上訴人起訴主張：兩造於民國 92年4月10日訂立僱傭契約
    ，由上訴人擔任被上訴人公司之資深設備助理工程師，僱傭
    契約第八條約定契約期間為二年，如上訴人任職不滿約定期
    間者，即應依契約第九條約定賠償被上訴人違約金新台幣（
    下同）150,000元。詎上訴人於 92年5月6日竟擅自離職，自
    應依約給付違約金 150,000元，屢經催討，均未獲置理，因
    本於僱傭契約之法律關係，依據僱傭契約第九條約定，求為
    命上訴人給付違約金 150,000元及自起訴狀繕本送達翌日起
    算之法定遲延利息之判決（其中請求超過 100,000元本息部
    分，經原審駁回，未據被上訴人聲明不服，已告確定）等語
    。並聲明：上訴駁回。
二、上訴人則以：兩造所約定之違約金數額過高而不合理，且上
    訴人受僱從事半導體濺鍍生產機械之保養、維護工作，從未
    接受被上訴人所為職前訓練，且上訴人係在試用期間內離職
    ，在試用期間內上訴人如未能適應所擔任之職務自得離職，
    被上訴人以此提出高額違約金求償，有失公平，況上訴人離
    職並未造成被上訴人任何損失等語，資為抗辯。並聲明：(一)
    原判決廢棄。(二)被上訴人在第一審簡易之訴駁回。
三、兩造不爭執之事實：
  (一)上訴人自 92年4月10日起受僱於被上訴人，擔任資深設備助
    理工程師，依兩造間僱傭契約第八條約定契約期間為二年，
    如上訴人任職不滿約定期間者，即應依契約第九條約定賠償
    被上訴人違約金 150,000元之事實，有僱傭契約、履歷表及
    個人資料等在卷可稽（見原審卷第 8頁、本院卷第47-49頁）
    ，兩造對此均不爭執，自堪信為真實。
  (二)兩造間僱傭契約第四條約定上訴人試用期間為三個月，上訴
    人離職時尚在試用期間內，除有前述僱傭契約可證外，並經
    兩造陳述綦詳（見本院卷第 26、41頁及94年2月16日言詞辯
    論筆錄），而堪予認定。
四、被上訴人主張上訴人未任職滿二年即擅自離職，應依僱傭契
    約第八條、第九條約定給付違約金，但上訴人則以前開情詞
    置辯。是本件應審究者即為：上訴人在試用期間內自被上訴
    人公司離職，被上訴人是否仍得本於僱傭契約第九條約定請
    求上訴人給付違約金？現分述如下：
  (一)經查，綜觀兩造間於僱傭契約第八條所為：「本合約有效期
    間為期二年（從到職日起算）。」之約定，及僱傭契約第九
    條約定：「乙方（即上訴人）若有... 任職不滿約定期間者
    ，... 乙方應支付甲方（即被上訴人）違約金新台幣壹拾伍
    萬元整。」等內容，應可認係兩造即勞雇雙方於勞動契約訂
    立時，預先就勞工服務最低年資之約定，既係在雙方平等地
    位及本於自由意志之情況下，就雙方得任意終止契約之權限
    所為之限制約定，自合於契約自由原則，尚難認有何悖於公
    序良俗之情，亦無禁止之理，而屬有效。
  (二)又兩造於僱傭契約第四條約定試用期間三個月，而查：
  1.我國勞動基準法中對於試用期間或試用契約雖未設有規範，
    然一般而言，事業單位僱用新進勞工時，多僅對該名勞工之
    學經歷為形式上之審查，尚難真正瞭解該名勞工是否適合僱
    傭，而勞工於到任之前，就其能否適應該公司之文化、工作
    環境及職務要求，亦無法深切明瞭，因此約定有試用期間之
    勞動契約，係為予雇主評價勞工之職務適格性及能力，以保
    障企業之利益，於有約定最低任職期間之勞動契約，更同時
    保障勞工選擇職業之自由。於試用期間內，容許雇主有較大
    彈性之終止契約權限，勞工亦得隨時離職，不受最低任職期
    間之限制，苟非如此，即無試用期間之約定之必要。
  2.本件兩造約定試期用期間係為考量上訴人工作能力得否勝任
    其職務等情，已據被上訴人陳明在卷，且為上訴人所不爭，
    陳稱其係在試期間因瞭解自己工作能力不符而離職（見本院
    94 年2月16日言詞辯論筆錄），被上訴人既係於試用期間離
    職，依上說明，自不受最低任職期間之限制，被上訴人應不
    得依兩造僱佣契約第八條、第九條約定，主張違約賠償。準
    此，被上訴人本於該上開約定請求上訴人給付違約金，應非
    可取。
五、從而，被上訴人本於僱傭契約之法律關係，依據僱傭契約第
    九條約定，請求上訴人給付違約金 100,000元及自起訴狀繕
    本送達翌日即 93年6月17日起至清償日止，按年息百分之五
    計算之利息，為無理由，不應淮許。原審就此部分判命上訴
    人給付，並依職權為假執行之宣告，尚有未洽。上訴意旨指
    摘原判決此部分不當，求予廢棄改判，為有理由。爰由本院
    將原判決此部分予以廢棄改判，如主文第二項所示。
六、本件為判決之基礎已臻明確，兩造其餘之陳述及所提其他證
    據，經本院斟酌後，認為均於判決之結果無影響，亦與本案
    之爭點無涉，自無庸逐一論述，併此敘明。
七、據上論結，本件上訴為有理由，依民事訴訟法第四百三十
    六條之一第三項、第四百五十條、第七十八條、判決如主文
    。
中　　華　　民　　國　　94　　年　　2 　　月　　23　　日
                     勞工法庭  審判長法  官  張靜女
                                     法  官  張明輝
                                     法  官  賴錦華
以上正本係照原本作成
本判決不得上訴
中　　華　　民　　國　　94　　年　　2 　　月　　23　　日
                      　             書記官　林桂玉
